【裁判字號】    97,交抗,831
【裁判日期】    970731
【裁判案由】    聲明異議
【裁判全文】
臺灣高等法院臺中分院刑事裁定         97年度交抗字第831號
抗  告  人
即受處分人  佶龍塑膠興業有限公司
代  表  人  甲○○○
上列抗告人因違反道路交通管理處罰條例案件，不服臺灣台中地
方法院，中華民國97年6月27日所為裁定（97年度交聲字第1668
號），提起抗告，本院裁定如下：
    主  文
抗告駁回。
    理  由
一、本件經本院審酌結果，認為原審法院所為異議駁回之裁定，
    並無不合，應予維持，並引用原審法院之證據及理由（如附
    件）。
二、抗告意旨略以：(一)原裁定對抗告人聲明異議事由未開庭說明
    事實理由，使得抗告人未能有機會將函件當庭呈上，難認原
    裁定妥當。(二)台中區監理所97年4月7日及同年月22日兩次回
    函，均稱查無台中市警察局第一分局96年5月23日回函之收
    件紀錄，是就「台中警一分局96年5月23日回函之說」顯與
    事實不符。(三)本件係因抗告人於前案申訴期間已將違規通知
    單繳回，等待台中區監理所裁決，台中區監理所未依行政程
    序法第51條及違反道路交通管理事件統一裁罰基準及處理細
    則第44條規定，於二個月內逕行裁決，又未於原處理期間屆
    滿前，將延長之事由通知申請人，延宕10個月未認定違規事
    實，顯有行政疏失，而使處罰關係處於不確定狀態，影響抗
    告人之權益。此明顯係台中區監理所人員未逕行裁決之錯誤
    所致，應屬不可歸責於抗告人之事由。又抗告人對違規之事
    實有爭執時，因時間之拖延，至未能時適時驗車，而蒙受不
    利益，此處罰機歸無故延宕達10個月始逕行裁決之行為，即
    屬恣意行為，在無罪推定之原則下，台中區監理所於二個月
    內本應裁決未裁決，在沒有違規通知單及裁決書的情形下，
    還沒調查舉發事實，應該要先推定抗告人是無罪的，恣意要
    抗告人先行持「行車執照」先繳納罰款，豈不是要先行自己
    承認有罪，如此在抗告人無法舉出反證之情況下，將難以獲
    得法院的採信，對抗告人不利，且有關罰款繳清後始得驗車
    之規定，亦有悖憲法之「不當聯結禁止原則」、「比例原則
    」及「禁止恣意原則」，為此提起抗告，請求撤銷原裁定云
    云。
三、惟查：
  (一)受處分人，不服第8條主管機關所為之處罰，得於接到裁決
    書之翌日起20日內，向管轄地方法院聲明異議，法院受理異
    議，以裁定為之；法院受理有關交通事件，準用刑事訴訟法
    之規定，其處理辦法，由司法院會同行政院定之，道路交通
    管理處罰條例第87條第1項、第2項、第89條分別定有明文。
    又司法院、行政院依上開規定會同訂定道路交通案件處理辦
    法第4條亦明文：聲明異議案件之處理，除準用刑事訴訟法
    有關規定外，依本辦法之規定處理之。再者，判決方以言詞
    辯論為原則，裁定則除因當庭之聲明而為之者，應經訴訟關
    係人之言詞陳述外，並無言詞辯論之必要，此觀諸刑事訴訟
    第221條、第222條之規定即明。查交通事件之聲明異議，既
    以裁定為之，則道路交通管理處罰條例第89條及道路交通案
    件處理辦法第4條所謂準用刑事訴訟法之規定，乃係準用裁
    定之相關程序規定，有關判決之言詞辯論、審判期日調查證
    據等程序規定，自不在準用之列，是本件原審法院未開庭傳
    喚抗告人到庭言詞陳述及調查證據，尚難指其程序違法。另
    道路交通案件處理辦法第16條固規定：「交通法庭就聲明異
    議之案件，必要時，得訊問受處分人及其他關係人，並得傳
    喚證人，命行鑑定，實施勘驗」，惟有無訊問、傳喚、調查
    之必要，當由受理法院依職權裁量，若法院認事證已明，未
    開庭訊問受處分人、舉發機關之承辦人員或詢問受處分人有
    關證據之意見，亦難指係違法。
  (二)又本件抗告人佶龍塑膠興業有限公司所有之車號2351-GA號
    自用小客車，於民國97年3月10日，因汽車不依限期參加定
    期檢驗之違規，為原處分機關舉發之事實，有舉發違反道路
    交通管理事件通知單及裁決書各一紙附卷可稽，且為抗告人
    所不爭執，是抗告人此部分違規事實已堪認定。抗告人雖一
    再辯稱係因G7AA05179號違規通知單遲未回復，致其無法驗
    車云云，然車輛依規定參加定期檢驗與該車違規提出申訴救
    濟程序乃二事，並非舉發通知單尚在申訴程序中，即得免除
    於指定日期參加定期檢驗之義務。況抗告人於96年5月4日就
    G7AA05179號違規通知單提出申訴，而監理機關於96年5月9
    日回函時，雖尚未至抗告人行車執照載明該車之檢驗日期（
    97年1月28日），然原舉發機關已經明確告知：「倘於申請
    期間『辦理車輛檢驗』或其他異動，請依本條例第9條之1規
    定結清本案（經查證可撤銷者，本所另行通知辦理退款）」
    詳情。是抗告人僅需於檢驗日期前、後1個月內（即96年12
    月29日至97年2月27日之間），持「行車執照」，先行繳納
    罰款9百元，而向公路監理機關申請檢驗，即可順利辦理該
    車定期檢驗，縱經查證該案有違誤而撤銷，仍可辦理退款事
    宜，其權益並不會遭受任何侵害。惟抗告人在此期間，並未
    依規定辦理該車定期檢驗手續，竟拖延到收到驗車過期的違
    規舉發通知單後，始向公路總局提出陳述，足見抗告人確有
    不依期限參加定期檢驗之違規事實，縱其所稱「G7AA05179
    號違規通知單未經回復」、「『台中警一分局96年5月23日
    回函之說』與事實不符」等情屬實，亦難卸其前開違規之責
    。
  (三)再者，汽車之檢驗不僅與車輛之管理有關，更攸關公共之安
    全，不得稍有輕忽。道路交通管理處罰條例第17條規定未參
    與定期檢驗者，應受一定之處罰，其目的無非在藉處罰之手
    段，促使人民遵守交通規則，以確保公共安全。至於道路交
    通管理處罰條例第9條之1所定汽車所有人或駕駛人應於向公
    路監理機關辦理汽車檢驗前，繳清其所有違反本條例尚未結
    案之罰鍰之規定，亦係兼利用汽車之檢驗之手段，促使交通
    違規之受處分人繳清罰鍰，屬汽車監理之方法，性質上具有
    行政執行之功能，屬行政執行之特別規定，目的亦在維護道
    路交通之安全，其目的與手段間並非毫無實質上之關聯，手
    段並非不具適當性、衡平性及必要性。抗告人泛指有不當聯
    結及違反比例原則之情形，自屬誤會。
四、綜上，原審認為本件抗告人之異議為無理由，以裁定駁回，
    於法並無不合。抗告意旨仍執前詞，指摘原裁定不當，核無
    理由，應予駁回。
五、據上論結，應依道路交通案件處理辦法第26條，刑事訴訟法
    第412條，裁定如主文。
中    華    民    國    97    年    7    月    31    日
            刑事刑十一庭  審判長法  官  陳  朱  貴
                                法  官  何  志  通
                                法  官  郭  同  奇
上列正本證明與原本無異。
不得抗告。
                                書記官  康  孝  慈
中    華    民    國    97    年    8    月    4   日


司法院資訊處製作；財團法人民間司法改革基金會備份。
